臺灣苗栗地方法院刑事判決　　　　　　　 94年度訴字第389號
公　訴　人　臺灣苗栗地方法院檢察署檢察官
被　　　告　甲○○
上列被告因妨害兵役案件，經檢察官提起公訴（94年度偵字第26
93號），本院依簡式審判程序，判決如下：
    主  文
甲○○意圖避免常備兵之徵集，而應受徵集，無故逾入營期限五
日，處有期徒刑陸月，如易科罰金以參佰元折算壹日。
    事  實
    犯罪事實及理由
一、犯罪事實：
  (一)甲○○於民國92年間，因妨害兵役案件，經臺灣苗栗地方法
    院檢察署檢察官為緩起訴處分確定（緩起訴處分業經撤銷，
    而經檢察官提起公訴，目前於本院另案審理中）；又於93年
    3 月間因妨害兵役案件，經臺灣苗栗地方法院於93年11 月
    30日以93年度訴字第326 號判處有期徒刑4 月，如易科罰金
    以300 元折算1 日，緩刑2 年，被告不服，提起上訴，經臺
    灣高等法院臺中分院於94年2 月15日以94年度上訴字第81號
    判決駁回上訴，被告猶未甘服，再提起上訴，經最高法院於
    94年5 月12日以94年度台上字第2456號判決駁回上訴確定（
    不構成累犯）。
  (二)詎甲○○仍不知悔改，其係68年11月4 日出生，為陸軍第A1
    965 梯次常備兵之應受徵集役齡男子，竟於接受苗栗縣94年
    第A1965 梯次陸軍常備兵徵集令（乃苗栗市文山里里幹事黃
    文雄於94年2 月1 日交由甲○○之姑丈林文興收執後，轉交
    予甲○○之父李坤鎔，再由李坤鎔於應入營日前交甲○○收
    受）後，明知應於94年3 月9 日至苗栗火車站集合報到，並
    隨隊至新竹關西營區服役，惟甲○○因前第2 次妨害兵役案
    件仍於最高法院審理中，誤以為得延緩入伍，竟另起避免常
    備兵徵集之意圖，而不於前開指定日期入營服役，亦未依規
    定敘明理由辦理延役，故逾入營期限達5 日以上。
  (三)案經苗栗縣政府函送及苗栗縣警察局苗栗分局報請臺灣苗栗
    地方法院檢察署檢察官偵查起訴。
二、證據名稱：
  (一)被告甲○○於本院審理中之自白（見審卷第27頁）。
  (二)證人林文星於警詢中之證述（見94年度偵字第2693號卷第21
    頁）。
  (三)證人即苗栗市文山里里幹事黃文雄之證述（見同上偵卷第18
    頁）。
  (四)證人李坤鎔於警詢中之證述（見同上偵卷第7、8頁）。
  (五)苗栗縣政府94年1月28日府民徵字第0940011115號94年第A19
    65梯次陸軍常備兵徵集令正本、役男交接名冊影本、後備九
    ○三旅步二營函影本各1份（見94年度發查字第208號卷第2
    、3、6頁）。
  (六)苗栗縣苗栗市公所94年2 月25日苗市民字第0940003508號、
    9 4 年3 月3 日苗市民字第0940003719號及94年3 月7 日苗
    市民字第0940004013號函影本各1 份及送達回執共6 張（見
    94年度偵字第2693號卷第25、24、27、28-29 頁）。
  (七)被告之戶籍資料1紙（見同上偵卷第49頁）。
  (八)陳情書影本1 紙（見同上偵卷第26頁，乃被告之父李坤鎔於
    入營日前就被告第2 次妨害兵役案件目前司法審理中，應得
    延緩入伍乙事，向苗栗市公所予以陳情之書函）。
  (九)刑案資料查註紀錄表、臺灣高等法院被告前案紀錄表。
三、量刑理由：
    爰審酌被告前有2 次妨害兵役治罪條例之前科紀錄，有臺灣
    高等法院被告前案紀錄表在卷可稽，其避免兵役徵集，又再
    犯本案，實已妨害國家徵兵之正常運作，並有違國民服兵役
    之義務，本應嚴罰重懲，念及被告犯後自白犯行，有坦承悔
    過之具體表現，並節省有限之司法資源，且本案被告妨害兵
    役之動機在於等待另案妨害兵役案件司法審結之結果，誤以
    為可延緩入伍（學理上稱為「間接之禁止錯誤」，惟此部分
    並不影響本案犯罪構成要件之成立），其因錯誤而顯示被告
    對法律之敵對性，較無錯誤之故意犯罪為低，故可予較輕之
    罪責非難，而被告亦當庭允諾下次必按規定入伍服役，否則
    願接受司法重懲（見審卷第27、28頁），併參酌其生活狀況
    、品行、智識程度、犯罪之動機、目的、手段、所生危害，
    及公訴人向本院具體求刑有期徒刑6 月，得易科罰金等一切
    情狀，爰量處如主文所示之刑，並諭知易科罰金之折算標準
    ，以啟自新。
四、適用法律依據：
  (一)刑事訴訟法第273 條之1 第1 項，第299 條第1 項前段、第
    310 條之2 、第454 條第1 項。
  (二)妨害兵役治罪條例第4條第5款。
  (三)刑法第11條前段、第41條第1項前段。
  (四)罰金罰鍰提高標準條例第2條。
五、如不服本件判決，應於判決送達之日起10日內，向本院提起
    上訴。
本案經檢察官魏宏安到庭執行職務。
中　　華　　民　　國　　94　　年　　10　　月　　6 　　日
                  刑事第二庭  法  官  顧 正 德
以上正本證明與原本無異
如不服本判決應於送達後10日內向本院提出上訴狀（應附繕本）
                              書記官  廖 鳳 美
中　　華　　民　　國　　94　　年　　10　　月　　12　　日
附錄本判決論罪科刑法條
妨害兵役治罪條例第4條第5款
意圖避免預備軍官、預備士官或常備兵、補充兵現役之徵集，而
有下列行為之一者，處 5 年以下有期徒刑：
一  捏造免役或緩徵原因者。
二  毀傷身體或以其他方法變更體位者。
三  緩徵原因消滅，無故逾四十五日未自動申報者。
四  拒絕接受徵集令者。
五  應受徵集，無故逾入營期限五日者。
六  使人頂替本人應徵者。
七  未經核准而出境者。
八  核准出境後，屆期未歸，經催告仍未返國者。
